【裁判字號】    99,聲,2705
【裁判日期】    990929
【裁判案由】    聲明異議
【裁判全文】
臺灣高等法院刑事裁定                  99年度聲字第2705號
聲  請  人
即 受刑 人  甲○○
上列聲請人因違反組織犯罪防制條例案件，對於臺灣桃園地方法
院檢察署檢察官執行之指揮（99年度執助字第1864號），聲明異
議，本院裁定如下:
    主  文
聲明異議駁回。
    理  由
一、聲請意旨略以：
  (一)聲請人因違反組織犯罪防制條例案件，經判處罪刑，並宣告
    強制工作3年。聲請人假釋出獄後於民國（下同）96年2月 7
    日保護管束屆滿，聲請人並於98年9 月28日向臺灣士林地方
    法院檢察署聲請免予保安處分之執行，經該署函覆不予准許
    。則該強制工作已逾3 年未執行，臺灣高等法院檢察署檢察
    官又聲請本院於99年6月1日以99年度聲字第1423號裁定許可
    執行強制工作，復囑託臺灣桃園地方法院檢察署以99年度執
    助字第1864號之指揮命令執行本案。
  (二)然是否有執行強制工作之必要，應視受刑人在監執行及假釋
    之表現，檢察官認無執行之必要者，得檢具事證聲請法院免
    予執行。聲請人向臺灣士林地方法院檢察署聲請免予保安處
    分之執行，該署未參酌聲請人在監執行及保護管束期間之考
    核及表現，即逕以「經查與法律規定不服，礙難准許」駁回
    聲請人之聲請。而本院99年度聲字第1423號裁定亦未審酌前
    揭資料，逕認聲請人逃避制裁，裁定聲請人仍有強制工作之
    必要。實則聲請人乃主動聲請免予保安處分之執行，且因未
    於戶籍地居住，以致無法收到法院文書，並無逃避之情。
  (三)聲請人在監執行及保護管束期間表現良好，出獄後亦有正當
    工作，再無危害社會、侵犯他人之行為，有桃園縣政府警察
    局輔導通知書、註銷列冊及停止輔導通知書、臺灣臺東地方
    法院檢察署檢察官執行保護管束命令、在職證明、里長證明
    書等可證，已無再予執行強制工作之必要，檢察官未檢具上
    開事證向法院聲請免予執行，自屬失當，爰依法聲明異議，
    請求撤銷檢察官執行強制工作之處分，同時並准許免為執行
    強制工作云云。
二、按刑事訴訟法第484 條規定，受刑人或其法定代理人或配偶
    以檢察官執行之指揮為不當者，得向諭知該裁判之法院聲明
    異議。此所稱「檢察官執行之指揮不當」，應係指檢察官有
    積極執行指揮之違法及其執行方法有不當等情形而言（最高
    法院77年台抗字第741號判決、95年度台抗字第486號裁定參
    照）。
三、經查：
  (一)聲請人甲○○前因違反組織犯罪防制條例案件，經臺灣士林
    地方法院於92年1月30日以91年度訴字第260號判決判處有期
    徒刑9 月，並應於刑之執行完畢後或赦免後令入勞動場所強
    制工作3年。嗣經本院於93年1月12日以92年度上訴字第1595
    號駁回上訴，於同年2月23日確定在案。被告於93年8月5 日
    入監服刑，於95年10月19日假釋出監並交付保護管束，保護
    管束期間於96年2月7日屆滿，有各該刑事判決、本院被告前
    案紀錄表等資料在卷可稽。
  (二)而聲請人於假釋出監並交付保護管束之期間屆滿後，經臺灣
    士林地方法院檢察署以98年執保字第121 號囑託臺灣桃園地
    方法院檢察署通知後，拒不到案接受執行，並經該署拘提未
    果，有臺灣士林地方法院檢察署98年10月16日士檢清執庚98
    執保121字第32642號函、臺灣桃園地方法院檢察署99年3月1
    8日桃檢堂未98執保助80字第21207號函及送達證書、拘票、
    報告書可憑，故上開強制工作之處分均無法執行。因聲請人
    一昧逃避法律制裁，已具有社會危害性及嚴重性，且保安處
    分之原因仍然存在，有對其施以強制工作處分之必要，本院
    因而於99年5 月28日以99年度聲字第1423號裁定准許檢察官
    對聲請人強制工作之執行。是以本件保安處分雖有逾3 年未
    執行，然檢察官已依刑法第99條之規定聲請法院許可執行，
    自無不當。
  (三)至聲請意旨稱檢察官未審酌聲請人在監執行、保護管束期間
    之考核及出獄後之表現，檢具上開事證向法院聲請免予執行
    ，自屬失當云云。經查，組織犯罪防制條例第3條第4項固規
    定：「前項強制工作，於刑之執行完畢或赦免後，檢察官認
    為無執行之必要者，得檢具事證聲請法院免其執行。」，然
    檢察官是否聲請法院免其執行，乃立法者賦予執行者能依具
    體個案，綜合考量犯罪特性、情節、所生危害大小、受刑人
    個人之特殊事由、避免再犯之效果等因素，考量一般預防（
    維持法秩序）與特別預防（有效矯治受刑人使其回歸社會）
    目的之衡平下，賦予執行者裁量之空間。基於「控訴原則」
    ，法院對於檢察官是否提出聲請，法院所須及所能審查者僅
    限於「合法性」，即檢察官提出之聲請是否逾越法定界線（
    法定原則、法定程序），至於界限內之裁量權，即檢察官是
    否提出聲請，係檢察官之權限，法院並無置喙之餘地，亦與
    檢察官之執行指揮是否有不當或違法無涉。揆諸上揭意旨，
    聲請人認檢察官未向法院聲請免予執行不當，因而提起本件
    聲明異議，自無理由，應予駁回。
據上論斷，依刑事訴訟法第486條，裁定如主文。
中    華    民    國    99    年    9     月    29    日
                  刑事第三庭  審判長法  官  陳博志
                                    法  官  陳德民
                                    法  官  劉興浪
以上正本證明與原本無異。
如不服本裁定，應於收受送達後五日內向本院提出抗告狀。
                                    書記官  王詩涵
中    華    民    國    99    年    9     月    30    日

司法院資訊處製作；財團法人民間司法改革基金會備份。
